臺灣臺中地方法院刑事判決　　　　　　 96年度交易字第617號
公　訴　人　臺灣臺中地方法院檢察署檢察官
被　　　告　乙○○
輔　佐　人
即被告之女　林岱瑩
上列被告因過失傷害案件，經檢察官提起公訴（96年度偵字第16
925 號），本院判決如下：
    主  文
乙○○無罪。
    理  由
一、公訴意旨略以：被告乙○○於民國95年8 月18日11時許，駕
    駛車牌號碼B2-3791 號自小客車，沿國道一號高速公路南下
    北港交流道匝道行駛，甫駛入嘉義縣太保市縣13公
    里600 公尺處由東往西方向路段時，原應注意汽車在雙向四
    車道行駛時，變換車道時，應讓直行車先行，並注意安全距
    離，而依當時情形，無不能注意情事，竟疏於注意，遂於通
    過上開高速公路匝道進入上開縣道時，先駛入慢車道，再變
    換車道進入外側快車道，適告訴人甲○○騎乘車牌號碼LQS-
    673 號重機車，亦沿上開縣道由東往西方向行駛在被告自小
    客車後方，亦未注意車前狀況，致被告上開自小客車左後車
    尾處與告訴人甲○○上開重機車車頭發生碰撞，致使告訴人
    甲○○人車倒地，受有頭部外傷、腦震盪、顏面挫擦傷、右
    腿挫傷血腫、右腳挫擦傷等傷害。因認被告涉犯刑法第284
    條第1 項過失傷害罪嫌云云。
二、按犯罪事實應依證據認定之，無證據不得認定犯罪事實。又
    不能證明被告犯罪者，應諭知無罪之判決，刑事訴訟法第15
    4 條第2 項、第301 條第1 項分別定有明文。又檢察官就被
    告犯罪事實，應負舉證責任，並指出證明之方法。刑事訴訟
    法第161 條第1 項亦有明文。因此，檢察官對於起訴之犯罪
    事實，應負提出證據及說服之實質舉證責任。倘其所提出之
    證據，不足為被告有罪之積極證明，或其闡明之證明方法，
    無從說服法官以形成被告有罪之心證，基於無罪推定之原則
    ，自應為被告無罪判決之諭知（最高法院92年度台上字第12
    8 號判例參照）。
三、查本件公訴人認被告涉有前揭犯行，無非以(一)告訴人甲○○
    之警詢及檢察官訊問筆錄；(二)診斷證明書；(三)道路交通事故
    肇事人自首情形紀錄表；(四)道路交通事故現場圖、道路交通
    事故調查報告表；(五)道路交通事故談話紀錄表2 紙；(六)事故
    現場照片10張；(七)被告之警詢及檢察官訊問筆錄等為其證明
    方法，並於本院聲請詰問證人甲○○及丁○○。被告則於本
    院聲請詰問證人陳偉文。訊據被告於本院坦承駕車於上揭時
    、地，與告訴人甲○○所騎乘之機車發生碰撞，告訴人甲○○受有上開傷害等情不諱，惟堅決否認有何過失傷害犯行。
    辯稱：自高速公路匝道下來，是走北港路外側快車道，行駛
    約50、60公尺，車速約30公里，甲○○騎車自快車道出來，
    撞到自小客車左後方等語（詳本院卷18頁）。經查：
  (一)被告於95年8 月18日11時許，駕駛車號B2-3791 號自小客車
    ，沿國道一號高速公路南下北港交流道匝道行駛，由東往西
    ，駛至嘉義縣太保市縣13公里600 公尺處，適證人
    甲○○騎乘車號LQS-673 號重型機車，沿上開縣道，由東往
    西，與自小客車左後方發生碰撞，證人甲○○受有頭部外傷
    、腦震盪、顏面挫擦傷、右腿挫傷血腫及右腳挫擦傷等傷害
    之事實，業據被告於本院坦承不諱，並有診斷證明書、道路
    交通事故肇事人自首情形紀錄表、道路交通事故現場圖、道
    路交通事故調查報告表及事故現場照片10張在卷可稽，此部
    分事實，堪以認定。然被告是否有駕車自慢車道變換車道入
    外側快車道，未讓直行車先行之過失，則應另有積極證據證
    明，本院自難僅以被告駕車行駛於上揭路段，與證人甲○○
    發生車禍，且證人甲○○受有傷害，即認為被告涉犯過失傷
    害罪嫌，合先敘明。
  (二)證人甲○○騎車行駛至事故地點前，係沿嘉159 縣道由東向
    西方向騎駛，而非行駛機車專用道：
    證人丁○○於本院證稱：甲○○騎乘機車，從汽車道過來往
    西方向走。…被告的車子從匝道下來，從北往右轉西方向走
    等語甚詳（詳本院卷92、93、95頁）。證人丁○○與甲○○
    於案發前便已相識，僅因騎車路過該處，目睹證人甲○○行
    車方向，而為上開證詞，復未偏袒證人甲○○，足見其於本
    院證詞，應屬可信。準此，證人甲○○騎車，由東向西駛至
    事故地點前，係沿嘉159 縣道行駛在外側快車道，而非沿高
    速公路匝道之機車專用道出來，行駛於嘉159 縣道之慢車道
    。證人甲○○竟於本院證稱：車禍發生前，我是騎機車，由
    東往西方向，走機車專用道，匝道在我左側云云（詳本院卷
    55頁），顯與事實不符，不足採信。而證人甲○○於本院為
    上開虛偽供述之目的，應係預先鋪陳車禍肇事責任應由被告
    單獨負責之情節，並使法院產生其已遵守交通規則之印象。
    然證人甲○○於本院之上開證詞，不僅無助於澄清事實，且
    失其供述之客觀性，並影響其嗣後陳述車禍發生經過之整體
    可信度。
  (三)證人甲○○陳述車禍發生經過，前後不一，存在重大瑕疵，
    不足採信：
  1.證人甲○○於車禍發生後，於95年8 月28日經警製作談話紀
    錄表時指稱：我行駛於機車道，行駛至事故地點時，發現有
    一部自小客車自高速公路匝道出來，由東向西行駛於慢車道
    ，此時因我車前方有一部汽車，我在機車道往左閃避，超越
    路邊的車輛，往外側快車道行駛，行駛至事故地點時，車號
    B2-3791 號自小客車，在未打方向燈的情形下，忽然往左行
    駛至外側快車道，因事出突然，我車無法閃避，而與車號B2
    -3791 號自小客車發生擦撞云云（詳警卷4 頁）；復於96年
    1 月16日警詢時指稱：B2-3791 號自小客車下匝道後，靠右
    行駛於路肩，我以為該車要停車，所以就往左閃避，繼續往
    前行駛，待我行駛至距離B2-3791 號自小客車約半個車身時
    ，該自小客車忽然往左行駛云云（詳警卷6 頁）；復於96年
    3 月27日檢察官訊問時證稱：被告從北港匝道口出來，行駛
    在慢車車道，因為被告在我車道上游移，感覺好像要停車，
    所以我就行駛到他左邊方向，結果被告未打方向燈，就突然
    往左要進入內側車道，我閃避不及，就被撞到被告車子加油
    孔的位置云云（詳偵卷8 頁）；復於本院證稱：我看到被告
    從北港匝道下來，行駛在我正前方，走右側車道，我也是走
    右側車道。…被告在13公里600 公尺處游移，不知道被告要
    往右靠或往左邊，所以就繞道被告車輛左邊，但被告突然向
    左，我閃避不及，就撞倒被告車輛的加油孔。…被告車子在
    13公里600 公尺處游移時，汽車在游移時，右側車輪已經越
    過路面邊線，但左側車輪還沒有越過路面邊線云云（詳本院
    卷56、60頁）。
  2.如此觀之，證人甲○○歷次陳述，除撞擊位置一致外，其餘
    車禍發生經過，均有下列嚴重不一致之處，且此等不一致，
    已影響證人證詞整體之可信度：(1)就證人甲○○騎乘機車靠
    左行駛之原因方面：證人甲○○於95年8 月28日陳述係「慢
    車道停放另部汽車，為超越該車，而靠左駛入外側快車道」
    ；嗣後於警詢、檢察官訊問及本院審理均證稱：「因被告駕
    駛之自小客車靠右駛入路肩，就往左駛入外側快車道」。(2)
    就車禍發生前，被告所駕駛之自小客車係行駛路肩或外側快
    車道方面：證人甲○○於談話紀錄表及檢察官訊問時陳述：
    「行駛機車道」；嗣後於本院審理則證稱：「行駛外側快車
    道」。(3)就被告發生車禍前之行車方向方面：證人甲○○於
    談話紀錄表、警詢及檢察官訊問時均陳稱：「自慢車道突然
    往左行駛至外側快車道」；嗣後於本院審理則證稱：「在外
    側快車道游移後，汽車右側車輪已越過路面邊線，左側車輪
    尚未越過之際，再左轉回外側快車道」。(4)車禍發生前，證
    人甲○○係騎車行駛於路肩或外側快車道方面：證人甲○○
    於談話紀錄表、警詢及檢察官訊問時係陳述：「機車道」；
    嗣後於本院審理則證稱：「外側快車道」。另綜觀證人甲○○四次供述，可見其於談話紀錄所陳述之事故發生經過，完
    全與其警詢、檢察官訊問及本院審理時所為之陳述不一致。
    而此等不一致及轉變，非因記憶模糊或語意瑕疵所致，而係
    刻意將事故責任完全推卸由被告負責。是以，證人甲○○之
    證詞，有重大瑕疵，實難以據此認定被告有駕車自慢車道，
    欲左變換車道進入外側快車道，未讓直行車先行之過失，進
    而對被告論以過失傷害罪責。
四、綜上所述，公訴人所指上揭證據，僅得證明被告駕車行經上
    開路段時，其自小客車左後車尾，與證人甲○○所騎乘之機
    車前車頭發生碰撞，惟尚不足以證明被告有何駕車自慢車道
    向左變換車道進入外側快車道，未讓直行車先行之過失犯行
    。此外，復查無其他積極證據，足以證明被告有何公訴人所
    指上開犯行。被告犯行，應屬不能證明，自應宣告被告無罪
    ，以昭公允。
據上論斷，應依刑事訴訟法第284 條之1 、第301 條第1 項，判
決如主文。
本案經檢察官丙○○到庭執行職務。
中　　華　　民　　國　　96　　年　　12 　　月　　7  　日
                  刑事第十六庭  法  官  柯志民
上正本證明與原本無異。
如不服本判決，應於送達後十日內向本院提出上訴狀（須附繕本
），上訴於台灣高等法院台中分院。
                                書記官  賴亮蓉
中　　華　　民　　國　　96　　年　　12　   月　　7  　日
